【裁判字號】    92,易,1409
【裁判日期】    920722
【裁判案由】    家暴傷害罪
【裁判全文】
臺灣高雄地方法院刑事判決                        九十二年度易字第一四九號
    公  訴  人  臺灣高雄地方法院檢察署檢察官
    被      告  乙○○
                甲○○
右列被告等因家暴傷害案件，經檢察官聲請簡易判決處刑（九十二年度調偵字第二二
三號），本院認不宜以簡易判決處刑，適用通常程序判決如左：
    主  文
乙○○傷害人之身體，處拘役貳拾日，如易科罰金，以參佰元折算壹日。
甲○○部分，公訴不受理。
    事  實
一、甲○○（已於九十二年五月十七日死亡，詳後述）與乙○○係姊弟關係，二人具
    有家庭暴力防治法第三條第四款所定之家庭成員關係，於民國九十一年七月二十
    六日下午六時許，在高雄縣林園鄉○○路○段六十九巷三十八弄五十五號其母丙○○住處客廳內，二人因細故發生口角，竟均基於傷害之故意，由甲○○持藤條
    揮打乙○○，乙○○則以右手毆打甲○○，致使乙○○因而受有背部四處挫傷二
    三Ｘ一公分瘀血、三０Ｘ一公分瘀紅、六Ｘ一公分瘀紅、三二Ｘ一公分瘀紅、頭
    部挫傷併皮下血腫一Ｘ一公分之傷害，甲○○則因此受有右側頭部表面顳部血腫
    、輕微腦震盪之傷害。
二、案經甲○○、乙○○訴請高雄縣政府警察局林園分局報請臺灣高雄地方法院檢察
    署檢察官偵查起訴。
    理  由
壹、有罪部分：
一、訊據被告乙○○矢口否認有何前揭傷害犯行，辯稱：我沒有打告訴人甲○○云云
    。惟查，右揭犯罪事實，業據告訴人甲○○於警訊、偵訊中指稱：因與乙○○爭
    吵，他就用右手拳頭打我的頭等語甚詳（見警卷第三頁反面、偵查卷第七頁反面
    ），核與證人丙○○於警訊中證稱被告乙○○以手有毆打告訴人甲○○等情（見
    警訊筆錄第二頁反面）大致相符，足見被告乙○○確有以手毆打告訴人甲○○無
    訛，被告乙○○辯稱未毆打告訴人甲○○云云，顯係卸責之詞，無足採信。此外
    ，復有建佑醫院醫院九十一年七月二十六日簽發之診斷證明書及九十二年六月十
    九日建佑院字第一四二一號函各一紙在卷可憑（見警卷第五頁、本院卷第一三頁
    ），事證明確，被告乙○○之犯行應堪認定。
二、查被告乙○○與告訴人甲○○係姊弟關係，二人係家庭暴力防治法第三條第四款
    所定之家庭成員關係，核被告乙○○傷害告訴人甲○○之行為，係犯刑法第二百
    七十七條第一項之傷害罪，屬家庭暴力防治法第二條第二項所定之家庭暴力罪。
    爰審酌被告乙○○犯罪之動機、手段、對告訴人甲○○所造成之傷害尚輕，及犯
    後否認犯行之態度等一切情狀，量處如主文所示之刑，並諭知易科罰金之折算標
    準。
三、公訴意旨另認被告乙○○前開傷害犯行除造成告訴人甲○○受有輕微腦震盪之傷
    害外，尚致使告訴人甲○○受有右手扭傷之傷害，惟訊據被告乙○○矢口否認有
    毆打告訴人甲○○，辯稱：係甲○○以藤條揮打不慎而自行扭傷。經查，上開建
    佑醫院診斷證明書及函文雖記載甲○○受有右手扭傷之傷害，然告訴人甲○○及
    證人丙○○均僅指陳被告乙○○以手毆打甲○○頭部，並未指陳被告乙○○有毆
    打甲○○之手部或遭被告乙○○毆打而跌倒致使手部之行為，實難僅憑上開診斷
    證明書及函文遽認被告乙○○前揭傷害犯行。此外，復查無被告乙○○有致告訴
    人受有右手扭傷之傷害犯行，本應為無罪之諭知，然此部分與前開論罪部分有實
    質上一罪關係，不另為無罪之諭知，附此敘明。
貳、不受理部分：
一、按被告死亡者，法院應諭知不受理之判決，且此不受理判決，得不經言詞辯論為
    之，刑事訴訟法第三百零三條第五款、第三百零七條分別定有明文。
二、經查被告甲○○業於民國九十二年五月十七日死亡，有甲○○之戶籍謄本一紙在
    卷可憑（參本院九十二年度簡字第一五九九號卷），揆諸前開說明，爰不經言詞
    辯論，逕為諭知不受理之判決。
據上論斷，應依刑事訴訟法第四百五十二條、第二百九十九條第一項前段、第三百零
三條第五款、第三百零七條，刑法第二百七十七條第一項、第四十一條第一項前段，
罰金罰鍰提高標準條例第一條前段、第二條，判決如主文。
本案經檢察官陳宗吟到庭執行職務。
中      華      民      國    九十二    年      七      月    二十二    日
                                  臺灣高雄地方法院刑事第三庭
                                      法  官    廖純卿
右正本證明與原本無異。
如不服本判決，應於判決送達後十日內，向本院提出上訴狀。
                                      書記官    劉企萍
中      華      民國    九十二    年      七      月    二十四    日
附錄本案論罪科刑法條：
刑法第二百七十七條第一項：
傷害人之身體或健康者，處三年以下有期徒刑、拘役或一千元以下罰金。
犯前項之罪因而致人於死者，處無期徒刑或七年以上有期徒刑；致重傷者
，處三年以上十年以下有期徒刑。


司法院資訊處製作；財團法人民間司法改革基金會備份。
